【裁判字號】    92,易,287
【裁判日期】    920314
【裁判案由】    菸酒管理法等
【裁判全文】
臺灣高雄地方法院刑事判決                          九十二年度易字第二八七號
    公  訴  人  臺灣高雄地方法院檢察署檢察官
    被      告  甲○○
右列被告因違反商標法等案件，經檢察官提起公訴（九十一年度偵字第二一六七二號
），本院判決如左：
    主  文
甲○○連續明知為私菸而販賣，處有期徒刑參月，如易科罰金，以參佰元折算壹日。
緩刑貳年。扣案之「七星牌」未稅洋菸壹仟壹佰陸拾包、「大衛杜夫牌」未稅洋菸柒
拾包、「峰牌」未稅洋菸參拾包均沒收。
    事  實
一、甲○○係設於高雄縣林園鄉○○村○○○路三六四號「恬妞便利商店」負責人，
    明知未經主管機關許可產製或輸入之香菸為私菸，依法不得販賣，然於民國九十
    一年八月間，明知一不詳年籍姓名之成年男子拿至上開「恬妞便利商店」向其兜
    售之「七星（Ｍｉｌｄ─Ｓｅｖｅｎ）牌」、「大衛杜夫牌」、「峰（ＭＩ─Ｎ
    Ｅ）牌」等洋菸係未經主管機關許可輸入之香菸，竟基於販賣私菸之概括犯意，
    於九十一年八月間某日起，向綽號「阿宏」之成年男子，以「七星牌」香菸每條
    三百四十元、「大衛杜夫牌」香菸每條四百七十元、「峰牌」香菸每條五百五十
    元之價格購入未稅洋菸一批，再伺機以「長壽」香菸每包三十五元、「七星牌」
    洋菸每包五十元、「大衛杜夫牌」洋菸每包五十五元、「峰牌」洋菸每包六十元
    之價格販賣予不特定人牟利。嗣於同年九月三十日下午十五時二十分許，在上址
    為警查獲，並扣得「七星牌」未稅洋菸一千一百六十包、「大衛杜夫牌」未稅洋
    菸七十包、「峰牌」未稅洋菸三十包。
二、案經高雄縣警察局林園分局報請台灣高雄地方法院檢察署檢察官偵查起訴。
    理  由
一、右揭事實業據被告於檢察官偵查中及本院審理時供承不諱，而扣案之「七星牌」
    、「峰牌」及「大衛杜夫牌」香菸係未稅真品，此有台灣菸酒公司內埔菸廠九十
    一年十月一日內菸品字第０００四三二八號函、傑太日煙國際股份有限公司九十
    一年十二月十七日鑑識回函、商真股份有限公司九十一年十二月二十日91營字第
    312號函附偵查卷可稽，並有現場相片八幀、高雄縣政府查獲違法嫌疑菸酒案件
    現場處理紀錄表一紙在卷可參，另有未稅真品洋菸扣案可證，本件事證明確，被
    告犯行堪以認定。至於公訴人認為被告係向綽號「阿宏」姓名年籍不詳之成年男
    子購得，然查被告於警訊、偵查及本院審理中均稱並非「阿宏」向其兜售，而係
    一不知姓名之男子所為（見本院九十二年二月二十七日審判筆錄），是公訴人就
    此應有誤會，附此敘明。
二、核被告所為，係犯菸酒管理法第四十七條明知為私菸而販賣罪。被告先後多次犯
    行，均時間緊接、手段相同，觸犯犯罪構成要件相同之罪，顯係基於概括犯意反
    覆為之，為連續犯，以一罪論，並加重其刑。爰審酌被告販賣未稅洋菸，逃避國
    家正當稅收，對社會經濟公平發展影響甚鉅，及其所得利益、販賣數量，惟念其
    犯後坦承犯行，顯有悔過之意等一切情狀，量處如主文所示之刑，併諭知易科罰
    金之折算標準。又被告前未曾受有期徒刑以上刑之宣告，有臺灣高等法院被告全
    國前案紀錄表一份在卷可按，且被告現經營正當行業等情，經此偵、審程序，當
    知所警惕，信無再犯之虞，本院認所宣告之刑以暫不執行為適當，爰併諭知緩刑
    二年，以啟自新。扣案之「七星牌」未稅洋菸一千一百六十包、「大衛杜夫牌」
    未稅洋菸七十包、「峰牌」未稅洋菸三十包，均係未經許可輸入之私菸，依菸酒
    管理法第五十七條之規定宣告沒收。
三、至於公訴人認被告另涉犯商標法第六十三條明知係同法第六十二條第一款之使用
    相同於他人註冊商標圖樣之商品而販賣罪部分，係以被告具菸酒零售商資格達十
    五年之久，且明知非促銷期間，長壽煙價格均一視同仁，大賣場亦不會以長壽煙
    為促銷活動，又無法舉證提出綽號「阿宏」之年籍資料及要求購得證明文件以供
    調查而認為被告係明知所購得扣案之長壽煙係仿冒品而販賣之犯行，惟訊之被告
    堅決否認知悉該長壽煙係仿冒品，辯稱：以信用卡向大賣場購得菸酒後自行出售
    之行為在社會上相當普遍，系爭被告以一萬六千元購得長壽煙一箱五十條，共五
    百包，與菸酒公賣局所售價格一萬六千一百元，僅價差一百元，每條僅相差二元
    ，每包僅差零點二元，且外包裝與吸食口感相同無差別，且被告並無專業工具與
    知識，豈能發現所購得之長壽煙係仿冒品等語置辯。經查：(一)公訴人既認為被告
    自八十四年起具有台灣菸酒公賣局零售商資格，則所認定被告具有長達十五年之
    零售商資格，顯然誤算。(二)被告縱具五年有餘之零售商資格，並不表示被告即具
    有辨別真品與仿冒品之能力，充其量就價格變動有一般之認識，而本件被告自稱
    購買之價格與公賣價格，每包僅價差僅零點二元，況且公訴人亦稱「大賣場一般
    不會以長壽煙做促銷活動賣點，除非賠償或販賣仿冒品」等語，並未完全排除長
    壽煙亦有可能以不同於菸酒公賣價格買得之情形。(三)被告向不詳姓名之男子同時
    購得之其他菸品及本案扣案之洋菸，確係真品，在價差不明顯之情形，顯難期待
    被告在外觀與吸食口感相同之情形下得辨別係仿冒品，縱令被告無法提出出賣人
    年籍資料及大賣場購物證物證明供調查致公訴人對系爭長壽煙是否自大賣場購得
    一事感到懷疑，亦非為被告積極之有罪證據。(四)綜上，本院認為無積極證據證明
    被告確明知系爭長壽煙為仿冒品而故買販賣之犯行，惟公訴人認此部分與前開起
    訴論罪之部分有想像競合犯之裁判上一罪關係，爰不另為無罪之諭知。
據上論斷，應依刑事訴訟法第二百九十九條第一項前段，菸酒管理法第四十七條、第
五十七條，刑法第十一條前段、第五十六條、第四十一條第一項前段、第七十四條第
一款，罰金罰鍰提高標準條例第二條，判決如主文。
中      華      民      國    九十二    年      三      月     十四     日
                                  臺灣高雄地方法院刑事第一庭
             法  官       楊智守
右正本證明與原本無異。
如不服本判決，應於判決送達後十日內，向本院提出上訴狀。
                                      書記官       王美玲
中    華    民    國    九十二    年      三      月      十四        日


司法院資訊處製作；財團法人民間司法改革基金會備份。
